臺灣臺北地方法院民事判決　九十一年訴字第二一九○號
　　原　　　告　　丙○○
　　被　　　告　　甲○○
　　　　　　　　　康和綜合證券股份有限公司
　　法定代理人　　丁○○
　　複　代理人　　乙○○
右當事人間，請求損害賠償事件，本院判決如左：
    主    文
被告應連帶給付原告新台幣陸拾壹萬貳仟壹佰伍拾壹元，及被告甲○○自八十九年四
月二十一日起；被告康和綜合證券股份有限公司自八十九年五月二十四日起，各至清
償日止按年息百分之五計算之利息。
原告其餘之訴駁回。
訴訟費用由被告連帶負擔。
本判決勝訴部分於原告以新台幣貳拾萬肆仟零伍拾壹元供擔保後，得假執行。但被告
如於假執行程序實施前，以新臺幣陸拾壹萬貳仟壹佰伍拾壹元為原告預供擔保，得免
為假執行。
原告其餘假執行之聲請駁回。
    事    實
甲、原告方面：
壹、聲明：
一、被告應連帶給付原告新台幣陸拾壹萬陸仟貳佰壹拾元及自八十九年四月二十日
    （對被告甲○○部分）及自八十九年五月二十四日（對被告康和綜合證券股份有
    限公司）各至清償日止按週年利率百分之五計算之利息。
二、原告並願供擔保請准為假執行之宣告。
貳、陳述：
一、被告甲○○係被告康和綜合證券股份有限公司（下簡稱康和公司）之受僱人，於
    其任副理期間，未經原告同意及授權，自行變賣操作原告所持有之股票，使原告
    受有損害，其簽發本票作為擔保，同意給付原告新台幣（下同）七十九萬元，其
    未依切結書履行，原告就被告甲○○之上述本票於取得執行名義後，聲請強制執
    行，受償一十七萬三千七百八十七元，以七十九萬元扣受償金額外，尚有六一六
    二一三元未給付。
二、被告甲○○上述行為，自成立民法第一百八十四條侵權行為及同法第一百七十九
    條不當得利；而被告康和公司為其僱用人，自應依民法第一百八十八條、一百八
    十四條負連帶損害賠償責任。
三、原告於八十九年五月二十三日以永和一支郵局第五八五號存證信函催告被告康和
    公司應負連帶責任，其置之不理，應自翌日八十九年五月二十四日起算遲延利息
    ；而被告甲○○之遲延利息自八十九年四月二十日起算遲延利息。八十九年四月
    十日收盤價為基準，我發現甲○○自三月二十二日利用我帳戶買賣股票，所以我
    以三月二十二日我帳戶內所結存的金額，加上四月十日收盤價為左準，來計算我
    原來股票的總金額，扣除四月十日後面結存金額，就是柒拾玖萬。時間從三月二
    十二日至四月九日，次數太多，十二個營業日做了二億七千萬。
四、股票及圖章任何證件沒有交甲○○保管，股票是集中保管，甲○○在短時間運用
    我的帳戶大筆進出，事後他也承認錯誤並開本票給我。另外在我之前也有一甲○
    ○的客戶也是被害人，而公司卻沒有督導，僅為消極之告誡禁止，並未積極之有
    效監督管理，表示公司管理上有嚴重疏失。
五、我所開的戶頭本來就是要作股票，從開戶之初曾經領過壹萬多元，之後就沒有再
    提領。本件事發的時間我因有事並沒有作股票，甲○○知道，所以利用我的帳戶
    操作。我事情處理完後，到證券公司時甲○○有告訴我因這段時間我沒有作，他
    需要業績用了我的帳戶操作。原告於五月四日以後就沒有再交易，直至八十九年
    一月二十一日以後就沒有再提款，直到案發。
六、職員行為為僱用所禁止，且又違法，但僱用人仍應負責，因其行為原為執行職務
    之行為，而在行為人乃以之為方法而不法侵害他人之權利，應認為其行為與職務
    間有內在關係，可證本案應屬上述情形，係與職務有關之行為。學者之論述甚為
    詳盡可供參考，且民法第一百八十八條規定至為明確，豈可任由被告康和公司因
    企圖逃避賠償責任而推諉狡辯，曲解法理。
七、被告康和公司所提之判決案例，詳閱其案情內容係皆為營業員與客戶之間互有糾
    結或為代替保管股票、印章、存摺或有金錢財務上之來借貸、私相受授等，與本
    案之情況全然不同，豈能混為一談相提比擬。本案並有另一被告甲○○坦承犯行
    之切結書為證，林員之不法行為亦為康和公司在答辯中承認，並指責，然其卻故
    意提示案情完全不同之判例供作參考，其用心實屬險惡。
八、倘非職務範圍，康和公司為何會接受甲○○之作業，而達成各項交易？該公司又
    因何從逐筆交易中賺取手續費？為何還發給甲○○佣金？此該公司無以自圓。由
    此可證本案確屬甲○○在其職務權限範圍之，而以濫用職務之行為，牟取不法利
    益。
九、被告甲○○擅以自變賣操作之不法行為雖係為自己利益行為，然其執行職務之時
    間、地點、設施及利益取得之來源均與被告康和公司有密不可分之關係，亦係濫
    用職務行為，且其行為外觀在客觀上足以認為與其執行職務有關，並非如康和公
    司所謂以實際上經受命執行職務為必要，其依民法第一百八十八條自應負連帶賠
    償責任，且其選任監督被告甲○○並非如伊所謂已盡相當之注意義務。倘設有之
    即不致有原告上述損害之發生，可見純屬卸責之詞不足採信。
十、原告在康和公司開戶以來，交易金額及筆數極為平常，但自八十九年三月日二十
    二日起遭另一被告甲○○私自操作之下，連續十多日交易筆數及金額鉅量暴增，
    此等異常狀況，康和公司竟未能察覺，而作深入了解。這充分證明該公司在監督
    管理上的嚴重疏失，倘其各級主管能稍加督察即不致發生原告受損之情事，由此
    可見康和公司之規定禁令，徒具形式，管理上之疏失責無旁貸。
十一、被告康和公司所提營業員自律公約，其性質僅為康和公司與營業員之間所訂立
      之條約，其效力並不及於原告，換言之，其約定之內容對於原告並無任何約束
      力，原告在康和公司開戶，其對象是公司，而非營業員個人，客戶之權益遭受
      營業員侵害，公司當應負連帶賠償責任，豈可任何被告康和公司以營業員自律
      公約作為藉口。
十二、被告康和公司在庭上一再辯稱：「原告銀行帳戶內之金額數目有所變更，原告
      自己應該知道．．．．」等語，此等狡辯純屬無稽，更不合情理，依據世華商
      業銀行所提供之存款明細分戶帳即可證明原告之帳戶甚少提存，自從八十九年
      二月十日存入四十萬元之後，一直到同年七月二十日才又存入二十八萬元，在
      此五個多月之間未曾提存，本案之發生時間為八十九年三月二十二日開始，原
      告當時既無提存何以得知帳戶內金額有所變更。
參、證據：提出切結書、台灣台北地方法院債權憑證、永和一支郵局第五八五號存證
    　　　信函、損失計算表、世華商銀明細表、甲○○操作之統計表、八十九年股
    　　　票交易明細表、世華聯合商業銀行西門分行八十七年十一月十三日至八十
    　　　九年十一月七日資金交易往來明細為證。
乙、被告方面：
Ａ、被告甲○○部分：
　　被告未於言詞辯論期日到場，亦未提出書狀作何聲明或陳述。
Ｂ、被告康和公司部分：
壹、聲明：
一、聲明：駁回原告之訴及假執行之聲請。
二、如受不利之判決，願供擔保免為假執行。
貳、陳述：
一、本件原告所謂因變賣股票造成之財務損失，係另一被告甲○○私人行為，與被告
    無涉：
（一）依證券交易法第五十四條及證券交易法施行細則第九條第三款，分對何謂業務
      員及其應從事之業務範圍加以規範。從而觀之，證券商僱用對於有價證券營業
      行為直接有關之業務人員，謂之業務員；其辦理事項「在證券經紀商為辦理有
      價證券買賣之開戶、徵信、招攬、推介、受託、申報、結算、交割、融資融券
      或為款券之收付、保管」。同法第六十條，亦明載「證券商不得收受存款、辦
      理有價證券及為借貸款項或有價證之代理或居間」。
（二）按本件原告損害賠償致生之原因係本案另一被告甲○○於任職被告康和公司期
      間、自行變賣、操作原告所持有之股票。然代客操盤、代客保管印章、存摺或
      股票等情事，非惟為被告康和公司另行以明文禁止之行為，且為被告康和公司
      內部會議上再諄諄告誡加以嚴格禁止，亦不屬證券公司營業人員於法定範圍內
      應執行之職務行為。
（三）復查民法第一八八條關於因受僱人執行職務不法侵害他人權利，致使僱用人與
      受僱人負連帶損害賠償責任規定之適用，依法應僅限於受僱人之行為係屬「執
      行職務」範圍內方有前開規定之適用，有最高法院六十七年台上第二０三二號
      判例可稽，然承前所述，「代客操盤」行為既係法令所禁止之行為，則於受僱
      人之行為違反僱用人明示命令禁止者時，僱用人是否應予負責？即究其所禁止
      者係職務之範圍，抑或僅係該職務範圍內之行為方式。如屬前者，僱用人原則
      上不負責任，若屬後者，則仍應負責，二者之區別理論上雖其明顯，實際上則
      不易判斷。茲列舉英美法之二案例以明其旨：在Ｒａｎｄｖ．Ｃｒａｉｎｇ一
      案，運送員奉命將廢物在白天由某地運至某地，但為圖自己便利，在途中將之
      丟棄於鄰地，法院認定係屬前種情形。而在Ｃ．Ｐ．Ｒ．Ｖ．Ｌｏｃｋｈａｒ
      ｔ一案，某本匠獲准得在戶外工作之際駕駛自用汽車，但以經保險者為限，某
      日該木匠乘用未經保險汽車而傷害行人，法院判令僱用人負責，蓋其所禁止者
      ，非不可使用自用車，而係不得使用未經保險之汽車，其目的旨在能使保險公
      司負擔因車禍而生之危險，而非限制其職務範圍。綜上觀之，僱用人所禁止者
      ，若僅係受僱人執行職務之「方式」而非限制其「範圍」者，僱用人仍不得脫
      免其損害賠償責任。
（四）再按，被告康和公司一再嚴禁公司營業員代客操作股票，惟係針對營業員執行
      職務之範圍加以限制，非對其業務執行方式之禁止，故被告康和公司就公司營
      員非為其職務範圍加以之侵害他人權利所屬行為，理應不負連帶賠償責任。
（五）末查，本訴之另一被告甲○○，於被告康和公司任職時，並無前科或不良素行
      供被告康和公司參酌，況當時所任副理職務須經工能力之篩選評估方能擔任另
      被告康和公司亦於客戶委託公司辦理股票買賣、交割等事宜亦明文簽立切結聲
      明書，不惟如此，被告康和公司於公司會議時亦不時告誡所有員工不得從事違
      反證券交易法令之行為，顯見被告康和公司對公司員工職務執行已盡相當之注
      意。惟本訴另一被告甲○○利慾薰心，不顧客戶利益及被告康和公司即當時僱
      用人之教誨及名譽，從事非法交易，顯屬其個人私德問題，實與被告康和公司
      無涉。
二、是案於證券公司職員從事法令禁止之行為，致與客戶間發生侵權行為事件時，該
    營業員所為行為非係執行證券公司營業人員職務之行為，自不得謂其個人所為之
    法令強制禁止之行為與職務行為有所牽連，最高法院有多項判決洵認證券公司無
    庸負僱用人責任。
參、證據：提出聲明書、王澤鑑民法學說與判例研究第一冊P20-22、本院民事判決一
    　　　份及最高法院判決三份、康和公司內部往來便條、自律公約、切結書為證
    　　　。並聲請本院向世華聯合商業銀行西門分行調取八十七年十一月十三日至
          八十九年十一月七日資金交易往來明細。
    理    由
一、本件被告甲○○經合法通知，未於言詞辯論期日到場，核無民事訴訟法第三百八
    十六條所列各款情形，爰依原告之聲請，由其一造辯論而為判決。
二、原告起訴主張被告甲○○係被告康和公司之受僱人，於其任副理期間，未經原告
    同意及授權，自行變賣操作原告所持有之股票，使原告受有損害，其簽發本票作
    為擔保，同意給付原告七十九萬元，其未依切結書履行，原告就被告甲○○之上
    述本票於取得執行名義後，聲請強制執行，受償一十七萬三千七百八十七元，以
    七十九萬元扣受償金額外，尚有六一六二一三元未給付。被告甲○○上述行為，
    自成立民法第一百八十四條侵權行為及同法第一百七十九條不當得利；而被告康
    和公司為其僱用人，自應依民法第一百八十八條、一百八十四條負連帶損害賠償
    責任等語。被告康和公司則以本件原告所謂因變賣股票造成之財務損失，係另一
    被告甲○○私人行為，與被告無涉：代客操盤、代客保管印章、存摺或股票等情
    事，非惟為被告康和公司另行以明文禁止之行為，且為被告康和公司內部會議上
    再諄諄告誡加以嚴格禁止，亦不屬證券公司營業人員於法定範圍內應執行之職務
    行為。營業員代客操作股票，惟係針對營業員執行職務之範圍加以限制，非對其
    業務執行方式之禁止，故被告康和公司就公司營員非為其職務範圍加以之侵害他
    人權利所屬行為，理應不負連帶賠償責任。被告甲○○，於被告康和公司任職時
    ，並無前科或不良素行供被告康和公司參酌，況當時所任副理職務須經工能力之
    篩選評估方能擔任另被告康和公司亦於客戶委託公司辦理股票買賣、交割等事宜
    亦明文簽立切結聲明書，不惟如此，被告康和公司於公司會議時亦不時告誡所有
    員工不得從事違反證券交易法令之行為，顯見被告康和公司對公司員工職務執行
    已盡相當之注意。是案於證券公司職員從事法令禁止之行為，致與客戶間發生侵
    權行為事件時，該營業員所為行為非係執行證券公司營業人員職務之行為，自不
    得謂其個人所為之法令強制禁止之行為與職務行為有所牽連，最高法院有多項判
    決洵認證券公司無庸負僱用人責任等語置辯。
三、查原告主張被告甲○○係被告康和公司之受僱人，於其任副理期間，未經原告同
    意及授權，自行變賣操作原告所持有之股票，使原告受有損害，其簽發本票作為
    擔保，同意給付原告七十九萬元，其未依切結書履行，原告就被告甲○○之上述
    本票於取得執行名義後，聲請強制執行，受償一十七萬三千七百八十七元，以七
    十九萬元扣受償金額外，尚有六一六二一三元未給付等情，業據其提出切結書、
    台灣台北地方法院債權憑證為證。被告甲○○未於言詞辯論期日到庭亦未提出任
    何書狀以供本院斟酌，被告康和公司亦不爭執，固應認原告上開之主張為真正，
    惟原告係主張依民法第一百八十四條侵權行為及同法第一百七十九條不當得利請
    求被告甲○○給付損害賠償或返還所受利益，當以實際原告所受損害或被告甲○
    ○實際所受利益為準，經查依原告提出之損失計算法說明書及世華聯合商業銀行
    明細表、甲○○操作股票之統計表觀之，原告所受損害金額為七十八萬五千九百
    三十八元（就本件訴訟請求範圍而言，另有非本件請求之一五五０五元），故扣
    除原告已受償之一十七萬三千七百八十七元外，原告應尚有六十一萬二千一百五
    十一元之損害賠償得為請求，故原告之上開主張在六十一萬二千一百五十一元範
    圍內始為可採。
四、又按受僱人因執行職務，不法侵害他人之權利者，由僱用人與行為人連帶負損害
    賠償責任。但選任受僱人及監督其職務之執行，已盡相當之注意或縱加以相當之
    注意而仍不免發生損害者，僱用人不負賠償責任。民法第一百八十八條第一項定
    有明文。復按民法第一百八十八條第一項所謂受僱人因執行職務不法侵害他人之
    權利，不僅指受僱人因執行其所受命令，或委託之職務自體，或執行該職務所必
    要之行為，而不法侵害他人之權利者而言，即受僱人之行為，在客觀上足認為與
    其執行職務有關，而不法侵害他人之權利者，就令其為自己利益所為亦應包括在
    內。最高法院四十二年台上字第一二二四號判例參酌。查原告主張被告甲○○擅
    以自變賣操作之不法行為，依民法第一百八十八條被告康和公司應負連帶賠償責
    任等情，為被告康和公司所否認，並為上開之辯詞，經查被告甲○○擅以自變賣
    操作之不法行為係為自己利益行為之情，固為兩造所不爭執，然依原告所提出其
    於世華銀行所開立之專作買賣股票帳戶之明細分戶帳顯示，在被告甲○○利用原
    告帳戶操作股票之八十九年三月二十二日起至同年四月六日止，原告並無提存紀
    錄，係直至八十九年七月始有存款紀錄，亦可證原告在被告甲○○盜賣股票期間
    ，應無使用該帳戶買賣股票之情，故被告康和公司辯稱此期間原告交易往來頻繁
    ，應知或事後同意甲○○操作股票云云，尚無可採。是以被告甲○○係在未經原
    告同意之下利用職務之便操作股票，則被告甲○○所為在時間、地點、設施及利
    益取得之來源即均與被告康和公司有密不可分之關係，係屬濫用職務行為，並應
    認其行為外觀在客觀上足以認為與其執行職務有關，雖被告康和公司在被告甲○
    ○任職期間曾要求被告甲○○書寫自律公約、切結書保證不得為不法行為，並於
    內部便條上重申證券商負責人與業務人員管理規則第十六條規定，不得挪用或代
    客戶保管有價證券等，不得受理非本人或未具客戶委託書之代理人買賣等意，惟
    僅屬被告康和公司內部消極之管理，尚無法以此認定被告康和公司在監督管理上
    已盡注意義務，且再觀之原告提出之康和公司客戶交易歷史資料明細，顯示在八
    十九年三月二十二日以前，原告股票交易金額穩定，大都在一百萬元以下，然在
    八十九年三月二十二日起至同年四月十一日止，突然爆量激增交易至每種股票幾
    乎都在一、二百萬元以上，此等異常狀況，康和公司未能察覺，顯示被告康和公
    司在監督管理上確有疏失，故揆諸前開規定及判例意旨，應認原告此部分之主張
    為可採。至被告康和公司所提出之民事判決，認為被告康和公司對被告甲○○不
    法行為不應負連帶責任部分，蓋此些民事判決所認定之事實均係指在客戶同意之
    下由營業員代客操盤或代管股票、印章之情，顯與本件之情形有別，當無法以此
    比附援引，併此敘明。
五、綜上所述，原告主張依民法第一百八十四條第一項、第一百八十八條侵權行為法
    律關係，請求被告甲○○、康和公司連帶給付損害賠償六十一萬二千一百五十一
    元，及被告甲○○自約定承諾給付損害賠償之翌日即八十九年四月二十一日起；
    被告康和公司自催告之翌日即八十九年五月二十四日起，各至清償日止按年息百
    分之五計算之利息之範圍內，為有理由，應予准許，逾此部分，則無理由，應予
    駁回。
六、原告及被告康和公司均陳明願供擔保，聲請宣告假執行或免為假執行，經核原告
    勝訴部分，合於法律規定，爰分別酌定相當之擔保金額宣告之；原告其餘假執行
    之聲請，因訴之駁回而失所依據，不予准許。
七、結論：本件原告之訴，為一部有理由，一部無理由，並依民事訴訟法第三百八十
    五條第一項前段、第七十九條但書、第八十五條第二項、第三百九十條第二項、
    第三百九十二條，判決如主文。
中　　　華　　　民　　　國　　九十一　　年　　　八　　　月　　　九　　　日
                                            民事第二庭法      官　黃雯惠
右為正本，係照原本作成。
如對本判決上訴，須於判決送達後廿日內向本院提出上訴狀
中　　　華　　　民　　　國　　九十一　　年　　　八　　　月　　　十二　　日
　　　　　　　　　　　　　　　　　　　　　　　　　　　法院書記官　林玗倩
